臺灣高等法院臺中分院刑事判決　　　　 96年度上訴字第516號
檢　察　官　臺灣彰化地方法院檢察署檢察官
被　　　告　乙○○
上列上訴人因毒品危害防制條例案件，不服臺灣彰化地方法院95
年度訴字第2016號中華民國95年12月29日第一審判決（起訴案號
：臺灣彰化地方法院檢察署95年度毒偵字第4478號），提起上訴
，本院判決如下：
    主  文
上訴駁回。
    事實及理由
一、本案經本院審理結果，認第一審判決認事用法及量刑均無不
    當，應予維持，並引用第一審判決書記載之事實、證據及理
    由（如附件）。
二、檢察官上訴及併案（臺灣彰化地方法院檢察署96年度毒偵字
    第356號）意旨略以：被告分別在 95年10月2日凌晨零時8分
    許、同年10月16日或前3日內某時及同年11月5日21時許，在
  　住彰化縣員林鎮○○路 ○段2巷103弄22號住處及其他不詳處
    所等地，接連施用第一級毒品海洛因 3次，與本案有包括一
    罪的集合犯關係，因認被告此部分亦涉有施用第一級毒品罪
    嫌應併予審理等語。惟查：
  (一)按被告之自白不得作為有罪判決之唯一證據，仍應調查其他
    必要之證據，以察其是否與事實相符，刑事訴訟法第 156條
    第2項定有明文。又按刑事訴訟法第 156條第2項規定，被告
    雖經自白，仍應調查其他必要之證據，以察其是否與事實相
    符。立法目的乃欲以補強證據擔保自白之真實性；亦即以補
    強證據之存在，藉之限制自白在證據上之價值。而所謂補強
    證據，則指除該自白本身外，其他足資以證明自白之犯罪事
    實確具有相當程度真實性之證據而言。雖其所補強者，非以
    事實之全部為必要，但亦須因補強證據與自白之相互利用，
    而足使犯罪事實獲得確信者，始足當之（最高法院74年台覆
    字第10號判例意旨可參）。復按一般可自尿液中檢驗出施用
    海洛因之最長時限為 4日，業據行政院衛生署管制藥品管理
    局於 91年9月23日以管檢字第109652號函釋在案。查被告固
    於警詢時自白：在 95年10月2日凌晨零時8分許及同年11月5
    日21時許各施用海洛因1次等語（見偵卷第4478號偵卷第5頁
    背面及4972號偵卷第5頁背面）。又被告雖分別於95年9月24
    日及同年10月16日驗尿結果檢驗出海洛因代謝物嗎啡陽性反
    應，惟此僅足認被告於各該驗尿前 4日內確有施用第一級毒
    品海洛因各1次之事實，而不足以認定被告於95年10月2日及
    同年11月5日有施用第一級毒品海洛因之事實。
  (二)再按刑法第56條連續犯之規定業於94年1月7日修正公布刪除
    ，並於95年7月1日施行，而依新法對於上開反覆實施犯罪模
    式之對應處置，除合於「接續犯」或「包括一罪」之情形外
    ，則僅能依數罪併罰之規定個別處斷。又連續數行為而犯同
    一之罪名，部分之數行為，發生在新法施行前者，新法施行
    後，該部分適用最有利於行為人之法律，若其中部分之一行
    為或數行為，發生在新法施行後者，該部分不能論以連續犯
    （最高法院 95年第8次刑事庭會議決議意旨參照）。而依最
    高法院86年臺上字第3295號判例意旨，數行為於同時同地或
    密切接近之時地實施，侵害同一之法益，各行為之獨立性極
    為薄弱，依一般社會健全觀念，在時間差距上，難以強行分
    開，在刑法評價上，以視為數個舉動之接續施行，合為包括
    之一行為予以評價，較為合理，方屬接續犯之範疇，足見「
    接續犯」之成立，係以時、空密接性為前提要件，即透過對
    於同一法益之同種類侵害行為繼續不間斷之實行，業已稀釋
    個別行為之獨立性，致使刑法評價時將之視為單一、整體之
    犯罪行為，以符合社會一般人對於行為概念之認知，並與行
    為人之犯罪目的相互結合；至於學理上「包括一罪」概念中
    ，與施用毒品之犯罪型態較有關聯者，應屬「集合犯」之態
    樣，此即依一般社會通念，特定犯罪行為具有反覆實施之特
    性，立法者於制定刑罰法律之初，亦已認知該種行為類型之
    反覆性，而有意藉由法條中客觀構成要件之行為要素，涵括
    上開具有反覆實施特性之數個犯罪行為，仍僅接受一次刑法
    之評價為已足；然施用毒品犯罪，或為零星偶一之施用，或
    長期不間斷的反覆施用，均有其可能性，是自難認立法者於
    制定刑罰法律之初，已認知施用毒品行為必屬具反覆性之犯
    罪，且有意藉由法條中客觀構成要件之行為要素，涵括上開
    具有反覆實施特性之數個犯罪行為。況實務上最高法院歷來
    僅將專以觸犯該等法條之罪，為其日常生活之職業者之常業
    犯，認為其性質上屬多數行為之集合犯，在法律上將之擬制
    為一罪（即學理上稱之實質上一罪），而本次刑法修正既依
    據「刑罰公平原則」之考量，刪除有關連續犯之規定，並將
    含有連續犯性質之常業犯一併全數刪除（參見刑法修正草案
    總說明），則再以集合犯之概念評價多數施用毒品之行為，
    即有不當，因此，多次施用毒品犯罪之行為，當無論以「集
    合犯」之餘地，此時則應回歸一般刑法上行為單、複數之認
    定，而予論罪科刑，較稱妥適。是縱被告於95年10月16日驗
    尿結果呈嗎啡陽性反應，而得以認定其於該次驗尿前 4日內
    有施用第一級毒品海洛因1次之行為，惟與本案被告於95年9
    月24日施用第一級毒品海洛因犯行已距離20餘日，更難認有
    何集合犯之包括一罪情形。
  (三)綜上所述，檢察官認本案被告於95年10月2日凌晨零時8分許
    、同年10月16日或前3日內某時及同年11月5日21時許施用第
    一級毒品海洛因之行為，與本案係屬集合犯而認應併予審理
    ，自有誤解。因此檢察官之上訴並無理由，應予駁回，併辦
    部分則應退回檢察官另行依法處理。
據上論斷，應依刑事訴訟法第368條、第373條，判決如主文。
本案經檢察官甲○○到庭執行職務。
中　　華　　民　　國　　96　　年　　3　　月　　 15　　日
            刑事第八庭    審判長法　官  羅  得  村
                                法　官  劉  榮  服
                                法　官  張  靜  琪
上列正本證明與原本無異。
如不服本判決應於收受送達後十日內向本院提出上訴狀，其未
述上訴之理由者並得於提起上訴後十日內向本院補提理由書 (均
須按他造當事人之人數附繕本)。
                                書記官  陳  妙  瑋
中　　華　　民　　國　　96　　年　　3 　　月　　16　　日
附錄論罪科刑法條：
毒品危害防制條例第10條
施用第一級毒品者，處6月以上5年以下有期徒刑。
施用第二級毒品者，處3年以下有期徒刑。
